【裁判字號】    97,上訴,232
【裁判日期】    970326
【裁判案由】    違反槍砲彈藥刀械管制條例
【裁判全文】
臺灣高等法院臺南分院刑事判決    97年度上訴字第232號
上  訴  人
即  被  告  乙○○
指定辯護人  本院公設辯護人  甲○○
上列上訴人即被告因違反槍砲彈藥刀械管制條例案件，不服臺灣
臺南地方法院96年度訴字第1128號中華民國97年1月10日第一審
判決（起訴案號：臺灣臺南地方法院檢察署96年度偵字第11080
號），提起上訴，本院判決如下：
    主      文
上訴駁回。
    事      實
一、乙○○明知非經主管機關許可，不得持有具有殺傷力之槍枝
    及子彈，仍於民國 (下同)96 年4、5月間某日，在臺南市○
    ○○路旁某處，向一姓名年籍不詳僅知綽號「祥仔」之成年
    男子，以新臺幣（下同）5千元之代價，購買可發射子彈具
    有殺傷力之改造手槍1把（含彈匣1只，槍枝管制編號：0000
    000000號）及具殺傷力之土造子彈6顆，無故持有之。其於
    購得上開槍彈後，先於不詳時間，在住家附近田園試射小鳥
    耗損5顆子彈，復於96年6月2日21時，在位於臺南縣佳里鎮
    ○○○街35號2樓住處，因尚剩餘1顆子彈，乙○○將之裝填
    至該把槍枝，把玩時不慎誤扣板機走火，致其受有左大腿內
    側槍傷之傷害，經送醫救治。嗣警經其母劉素燕同意搜索，
    在其上開住處3樓陽台查獲改造手槍1把（含彈匣1只）。
二、案經臺南縣警察局佳里分局報請臺灣臺南地方法院檢察署檢
    察官偵查起訴。
    理      由
一、按被告以外之人於審判外之陳述，雖不符刑事訴訟法第一百
    五十九條之五前四條之規定，而經當事人於審判程序同意作
    為證據，法院審酌該言詞陳述或書面陳述作成時之情況，認
    為適當者，亦得為證據。當事人或辯護人於法院調查證據時
    ，知有第一百五十九條第一項不得為證據之情形，而未於言
    詞辯論終結前聲明異議者，視為有前項之同意，刑事訴訟法
    第一百五十九條之五第一、二項分別定有明文。經查本件所
    有卷證資料，公訴人、被告及其辯護人於本院審理中均同意
    作為證據，均表示沒有意見，且迄於言詞辯論終結前亦未聲
    明異議。本院審酌該證據資料作成時之情況，核無違法取證
    或其他瑕疵，且為證明本件犯罪事實所必要之重要關係事項
    ，認為以之作為證據為適當，上開具傳聞性質之相關證據資
    料，自得作為證據，先予明。
二、訊據上訴人即被告乙○○對於上揭犯罪事實，迭於警詢、檢
    察官偵查、原審及本院審理中坦白承認，核與證人劉素燕於
    警詢時證述情節大致相符。而上開扣案之槍枝，經送內政部
    警政署刑事警察局鑑定結果，認係改造手槍（槍枝管制編號
    0000000000號，含彈匣一個）由仿BERETTA廠M9型半自動手
    槍製造之槍枝，換裝土造金屬槍管而成，擊發功能正常，可
    供擊發適用子彈使用，研判具殺傷力，有該局96年7月20日
    刑鑑字第0960092641號槍彈鑑定書及該局96年1 1月9日函文
    在卷足憑。又被告已擊發之6顆子彈，5顆用於射殺小鳥，1
    顆擊傷自己大腿，經被告乙○○於原審及本院審理時自承無
    誤，且表示子彈均可擊發，況被告亦因槍枝走火，子彈射入
    左大腿內側，而前往財團法人奇美醫院就醫，有該院診斷證
    明書、就醫證明、病例資料及受傷部位照片等附卷，既上開
    子彈均可擊發、且擊發後之動能得以穿透小鳥、自身大腿，
    當屬具有殺傷力之子彈。綜上足認被告上述自白與事實相符
    ，自可採為證據，是本件事證已臻明確，被告前揭犯罪行為
    堪以認定。
三、至被告雖主張：伊係在犯罪行為尚未經發覺前，自行向警方
    供出伊持有槍彈、及槍枝所在位置，應有自首之適用云云。
    按犯人須在犯罪未發覺之前，向該管公務員告知其犯罪，而
    不逃避接受裁判，方與刑法第62條規定之自首條件相符。而
    所謂發覺，並非以有偵查犯罪職權之機關或人員確知其人犯
    罪無誤為必要，祇須有確切之根據，對其發生嫌疑，將之列
    為偵查之對象，即得謂為已發覺，最高法院86年度台上字第
    1133號判決參照。本件依查獲員警李景隆於原審審理時證述
    「被告受傷的位置，依其經驗判斷，不像是被他人槍擊之情
    形，後來我們電請本局之同仁去現場勘驗，該名同仁表示現
    場並無發現彈殼，所以我們直覺認為被告應是自行槍支走火
    。之後，被告再度表示他真的是遭人槍擊，後來要進入手術
    房時，我看到被告受傷的角度與被告坐在機車上的位置，更
    確認是不可能遭人槍擊的，我就請被告老實說，被告這時才
    承認是自己在玩槍時不小心走火的」等語（見原審96年12
    月27日審理筆錄第4頁），既被告受傷之原因、持有槍砲之
    犯行，早已在為員警懷疑，故而再度加以詢問受傷原因時，
    被告方才吐實並承認伊持有上開槍彈，顯見員警於調查本案
    時，已發覺被告持有槍彈，自行誤擊受有槍傷，當不符合自
    首之規定。
四、核被告乙○○之所為，係犯槍砲彈藥刀械管制條例第8條第4
    項之非法持有改造手槍罪，及同條例第12條第4項之非法持
    有子彈罪。被告以單一行為，同時持有改造手槍一枝及子彈
    六顆，觸犯上述二罪名，屬想像競合，應從一重依非法持有
    改造手槍罪處斷。
五、原審適用槍砲彈藥刀械管制條例第8條第4項、第12條第4項
    ，刑法第11條前段、第55條、第42條第3項前段之規定，並
    審酌被告素行尚佳，且其持有具有殺傷力之槍彈，對於社會
    安寧、人身安全造成之潛在性危害非輕，惟念其始終供承犯
    行，顯見悔意等一切情狀，量處有期徒刑參年貳月，併科罰
    金新臺幣伍萬元，併諭知罰金如易服勞役，以新臺幣壹仟元
    折算壹日之標準。又以扣案之改造手槍一枝（槍枝管制編號
    ：0000000000號，含其內彈匣一個），既經鑑定均認具有殺
    傷力，核屬違禁物，併依刑法第38條第1項第1款之規定宣告
    沒收。至於被告原持有之子彈6顆，分別已擊發（原因如前
    述），均已不復為完整之子彈，已非屬違禁物，爰不併為沒
    收之宣告等情。本院經核其認事用法，均無不當，量刑亦稱
    妥適。被告上訴意旨，認原審量刑過重云云，為無理由，應
    予駁回。
據上論結，應依刑事訴訟法第368條，判決如主文。
本案經檢察官李傳來到庭執行職務。
中    華    民    國    97    年    3     月    26    日
                  刑事第五庭    審判長法  官  楊明章
                                      法  官  戴勝利
                                      法  官  顏基典
以上正本證明與原本無異。
如不服本判決，應於收受本判決後十日內向本院提出上訴書狀。
其未敘述上訴理由者並得於提起上訴後十日內向本院補提理由書
狀（均須按他造當事人之人數附繕本）「切勿逕送上級法院」。
                                      書記官  呂嘉文
中    華    民    國    97    年    3     月    27    日
【附錄】本案論罪科刑法條全文：
槍砲彈藥刀械管制條例第8條第4項
未經許可，持有、寄藏或意圖販賣而陳列第 1 項所列槍枝者，處
3年以上10年以下有期徒刑，併科新臺幣700萬元以下罰金。
槍砲彈藥刀械管制條例第12條第4項
未經許可，持有、寄藏或意圖販賣而陳列子彈者，處5年以下有
期徒刑，併科新台幣300萬元以下罰金。


司法院資訊處製作；財團法人民間司法改革基金會備份。
